【裁判字號】    89,訴,285
【裁判日期】    900227
【裁判案由】    強盜等
【裁判全文】
臺灣屏東地方法院刑事判決                          八十九年度訴字第二八五號
    公  訴  人  臺灣屏東地方法院檢察署檢察官
    被      告  壬○○
    選任辯護人  林樹根律師
                莊雯琇律師
                邱麗妃律師
    被      告  丙○○
    選任辯護人  程高雄律師
    被      告  辛○○
    選任辯護人  蔡進清律師
    被      告  戊○○
    被      告  丑○○
    被      告  癸○○
    右三名被告
    指定辯護人  本院法官夏金郎
右列被告因強盜等案件，經檢察官提起公訴（八十七年度偵字第八二八○號、八十八
年度偵字第一二六九號），本院判決如左：
    主  文
壬○○共同連續以非法之方法剝奪人之行動自由，累犯，處有期徒刑壹年陸月。
丑○○共同連續以非法之方法剝奪人之行動自由，處有期徒刑壹年。
丙○○共同連續以非法之方法剝奪人之行動自由，處有期徒刑陸月，如易科罰金，以
參佰元折算壹日。
戊○○共同連續以非法之方法剝奪人之行動自由，處有期徒刑陸月，如易科罰金，以
參佰元折算壹日。
辛○○共同連續以非法之方法剝奪人之行動自由，處有期徒刑肆月，如易科罰金，以
參佰元折算壹日。
癸○○共同以非法之方法剝奪人之行動自由，處有期徒刑參月，如易科罰金，以參佰
元折算壹日。
扣案鋁棒貳支、甲○○簽發面額貳萬元及庚○○簽發面額伍百萬元之本票各壹紙均沒
收。
    事  實
一、壬○○（曾因偽造文書案件，經法院判處有期徒刑三月確定，於八十七年五月二
    十七日易科罰金執行完畢）因甲○○積欠其債務新台幣（下同）二千元，竟於八
    十七年十二月七日晚間廿三時許，與戊○○、丙○○、辛○○等人基於犯意聯絡
    ，共乘壬○○所駕駛之Ｄ六─一○○五號自小客車前往屏東縣內埔鄉○○路六十
    八號甲○○住處，嗣抵達該住處並進入屋內後，壬○○即取出不明器械嚇令甲○○隨伊等前往解決債務，壬○○並於離去時，強行取走甲○○向乙○○借來之「
    易利信」行動電話乙支，妨害甲○○行使對該行動電話之使用權，隨後則將甲○○押上該自小客車，載往屏東縣境內不詳地點開逛，致甲○○在車內被限制自由
    達兩小時之久，直至翌日（十二月八日）凌晨一時左右，始由壬○○等人將甲○○載回住處，並強迫甲○○簽下同年十二月十日到期面額兩萬元之本票後始將其
    釋放。
二、緣丁○○因積欠丑○○之友人「阿茂」四萬元，丑○○受「阿茂」之託向丁○○
    索款，乃與壬○○、辛○○及另兩名不詳姓名成年男子基於犯意聯絡（壬○○、
    辛○○並承前開概括犯意），於同年月九日凌晨二時許，分乘前述Ｄ六─一○○
    五號及另部車號不詳之自小客車，前往屏東市○○街九十九巷十八號丁○○住處
    ，並在進入屋內後，由壬○○取出前述不明器械脅迫在場之丁○○、丁○○之友
    人庚○○及丁○○之子己○○等人上樓，於要求丁○○還債未果後，即由辛○○
    、癸○○搜查丁○○之皮包，隨後並強行取走屋內丁○○所蒐集之各式觀賞用石
    頭乙批，妨害丁○○行使對該批石頭之所有權，復由丑○○及二名不詳姓名男子
    以該處房內之鍋子敲打庚○○，致庚○○受有左上眼瞼裂傷二．五Ｘ○．一公
    分、左上眼瞼瘀血三Ｘ二公分、右頂骨部頭皮蓋血腫直徑四公分、左肩胛下方瘀
    血一四Ｘ八公分之傷害，又將庚○○押上自小客車內，持冰鋸（未扣案）恐嚇庚○○若不還錢，便將其五馬分屍云云，致庚○○在心生畏懼且不能抗拒下，與丁○○同被告壬○○等人以自小客車載往屏東縣林邊鄉壬○○友人寅○○之住處，
    並在該處由庚○○簽下與父陳明誥名義所開立同年十二月十二日到期面額五百萬
    元之本票一張後，始由壬○○等人將伊與丁○○載回屏東市釋放。
三、嗣又因庚○○所開立之前揭本票到期未兌現，壬○○、丑○○、丙○○、戊○○
    、辛○○等人心生不滿，乃基於前開概括犯意聯絡，於同年十二月十四日凌晨零
    時許，由壬○○將其所有鋁棒兩支藏放在前述Ｄ六─一○○五號自小客車內，並
    載同夥丙○○、戊○○、丑○○及辛○○等四人前往屏東市○○街九十九巷十八
    號丁○○住處，因未遇丁○○、庚○○二人，乃強行將丁○○之子己○○押上車
    ，己○○因見壬○○等人帶有鋁棒及其他不明凶器，不敢不從，乃由壬○○等人
    以車載往屏東市○○路「恐龍」遊藝場，並於抵達該處下車後，由丙○○與丑○○帶往店內，由己○○以店內電話撥其母丁○○之呼叫器，嗣在等候回電之際，
    己○○便以內急為藉口，趁隙擺脫丙○○、丑○○之監控，由該店後門逃出並報
    警，旋經警方於同日零時卅分許，在屏東市○○路與華二街口逮捕壬○○、丙○○、戊○○及辛○○等四人，並在壬○○之Ｄ六─一○○五號自小客車上扣得前
    開鋁棒兩支、被害人庚○○、甲○○前開所分別簽立之本票兩張及甲○○原向乙○○借來之「易利信」行動電話一支。
四、案經庚○○訴請屏東縣警察局及由屏東縣警察局移送台灣屏東地方法院檢察署檢
    察官偵查起訴。
    理  由
一、被告壬○○、丑○○、丙○○、戊○○、辛○○、癸○○，均坦承有於右揭時地
    ，分別向甲○○、丁○○、庚○○討債之事實，但除丑○○承認毆打庚○○外，
    均否認在討債過程中有持械、押人、強取他人財物或迫使對方簽下本票等情事。
    對於前開事實欄一之事實，壬○○辯稱甲○○因積欠伊債務，故自願簽下該本票
    ，「易利信」手機因甲○○說是乙○○的，因此有向乙○○借的云云，丙○○、
    戊○○、辛○○均辯稱係陪同壬○○前往，甲○○係自願同往外面借錢無著後同
    意簽本票，並無押人及迫簽本票之情事；對於前開事實欄二之事實，被告壬○○
    、丑○○辯稱係因丁○○有積欠丑○○友人債務，並無被害人所指搜刮觀賞石或
    毆打並恐嚇庚○○之情事，庚○○在林邊簽下本票，亦係出自其自願云云，辛○○、癸○○均辯稱只是陪同壬○○、丑○○二人前往，並不知詳情亦未有恐嚇、
    押人及搜刮財物之犯行云云；對於前開事實欄三之犯行，被告曾志祥、丑○○、
    丙○○辯稱該次李女住處僅其子己○○在家，係己○○主動上車，伊等並未施用
    暴力云云、被告戊○○、辛○○另辯稱僅陪同前往，並不知要幹什麼云云。惟查
    ：（一）被告壬○○雖辯稱取走該甲○○持有之行動電話時，有向所有人乙○○
    借用云云，而證人乙○○雖係到庭證稱是之前就借予曾智詳，然該行動電話係被
    告壬○○在甲○○處發現後要拿走時始經甲○○告知係乙○○所有一節業據甲○○證述在卷，是乙○○所證述應係迴護之詞，不足採信，被告壬○○等確有強行
    取走該行動電話之犯行，堪以認定；（二）被告辛○○、癸○○等人雖否認有搜
    查丁○○之財物並帶走觀賞石之犯行，然查該事實除據被害人丁○○、庚○○等
    述在卷外，被告辛○○於警訊時供稱：「我有動手看丁○○皮包內物品」等語，
    足見被告等人確曾搜索丁○○之財物，雖辛○○又供稱：「是丁○○拿給我看到
    」云云，然如非受迫而不得已，誰會將皮包交由他人查看，是被告等人既確有搜
    索財物之行為，財其帶走丁○○之觀賞石抵債或藉以要求還債，應合常理，且被
    告辛○○於本院審理時亦供稱癸○○有搜丁○○的皮包一節，足見被害人之供述
    可信，被告所辯不足採信；（三）被告辛○○並出言恐嚇丁○○一節，亦據被害
    人丁○○於本院審理時證述在卷；（四）被告丙○○亦坦承於被害人己○○逃跑
    時予以追逐拉扯以阻止其逃跑之情事；（五）被告戊○○於被告丑○○、丙○○
    進入己○○（及丁○○）住處找丁○○時，及強押己○○至恐龍遊藝場時，被告
    戊○○均負在外把風一節，亦據被告丙○○於警訊時供述明確；（六）被告等人
    如何強押、恐嚇、迫簽本票及強行取走財物之事實迭據被害人甲○○、丁○○、
    庚○○及己○○在警訊、偵查及丁○○、庚○○於本院審理中指訴歷歷，並有鋁
    棒二支、驗傷珍斷證明書一紙、本票二結及領結一紙等分別扣案或在卷可憑。綜
    上所述，被告曾祥智等人確有仗人多勢眾，施用暴力討債之妨害自由之事實甚明
    ，其等共同前往討債時，有人出言恐嚇、有人出手打人、有人搜索財物、有人負
    責把風、有人看守被害人，各有所司，足見被告丙○○、戊○○、辛○○、癸○○等人所辯僅陪同壬○○、丑○○前往討債云云，係卸責之詞，不足採信，被告
    六人犯行均堪以認定。
二、核被告壬○○等六人所為，均係犯刑法第三百零二條第一項之以非法方法剝奪他
    人行動自由罪，除被告丑○○未參與如事實欄一之犯行，被告癸○○未參與事實
    欄一、三之犯行，被告戊○○、丙○○未參與事實欄二之犯行外，被告間就彼此
    所共同參與之上開行為（及該二名不詳姓名成年男子與壬○○、辛○○、丑○○
    間就事實欄二之犯行）有犯意聯絡、行為分擔，均為共同正犯，又各被告（除癸○○外）就其所參與之多次犯行，時間密接、構成要件相同，顯基於概括犯意犯
    之，應依連續犯之例論以一罪並依法加重其刑，丑○○與另二名不詳姓名男子毆
    打庚○○成傷，所為另犯刑法第二百七十七條第一項之傷害罪（公訴人漏未論及
    傷害罪），並與前開以非法方法剝奪他人行動自由罪間有方法結果之牽連關係，
    應從一重之以非法方法剝奪他人行動自由罪處斷；又被告等人於為索債而剝奪他
    人行動自由之過程中取去被害人持有之行動電話及石頭等物之行為雖屬以強暴、
    脅迫妨害人行使權利，然其應包攝於其剝奪他人行動自由之內，不另論以刑法第
    三百零四條之強制罪，併此敘明。又被告壬○○曾因偽造文書案件，經法院判處
    有期徒刑三月確定，於八十七年五月二十七日易科罰金執行完畢，此有其全國前
    案紀錄表及刑案資料查註紀錄表在卷可憑，茲於五年內再犯有期徒刑以上之罪，
    為累犯，應依法加重其刑，並遞加之。公訴意旨雖認被告丙○○、戊○○亦有參
    與事實欄二之犯行，另認被告癸○○亦有參與事實欄一之犯行，然被告丙○○、
    戊○○、癸○○均堅決否認之，而被害人庚○○亦證稱：「第二件（即事實欄二
    ）丙○○、戊○○我沒有印象」、被害人丁○○亦證稱：「他們有七八人，我沒
    注意看」等語，被害人甲○○於偵查中即稱癸○○不在場，於本院審理中亦供述
    癸○○沒去，且被告丙○○、戊○○既坦承有於事實欄一、三之時到場，實無須
    獨否認事實欄二部分，癸○○既承認有於事實欄二到場，亦無單否認事實欄一之
    必要，是本院認尚無積極證據足認被告丙○○、戊○○有事實欄二之犯行及被告
    癸○○有事實欄一之犯行，因公訴人認此部分與前開事實欄一、三部分為連續犯
    之裁判上一罪之關係，爰不另為無罪之諭知；另公訴人又以被告等人所為尚犯有
    懲治盜匪條例第五條第一項第一款意圖為自己不法所有，以強暴、脅迫致使不能
    抗拒而取他人之物罪，然被告等人係因甲○○、丁○○分別積欠壬○○、丑○○
    友人債務而前往索債，此部分業據被害人甲○○坦承欠壬○○二千元，而被害人
    丁○○雖供稱未積欠丑○○友人債務，然此亦據證人子○○到庭證述丁○○確有
    欠丑○○友人債務，而證人寅○○亦到庭證稱丁○○在寅○○家時有承認欠錢之
    事等語，是被告等人主觀上應無不法所有之意圖，因公訴人亦認此部分與前開有
    罪部分為連續犯之裁判上一罪，爰亦不另為無罪之諭知。審酌被告等人素行均非
    佳、犯罪動機、所生損害及犯後態度與參與犯罪之情節各有不同等一切情狀，分
    別量處如主文所示之刑。另按被告行為後，刑法於九十年一月十日修正公布，同
    年月十二日生效，舊法第四十一條原規定：「受六月以下有期徒刑或拘役之宣告
    ，因身體、教育、職業或家庭之關係，執行顯有困難者，得以一元以上三元以下
    折算一日，易科罰金。」，新刑法將上揭規定移列於同條第一項且修正為「犯最
    重本刑為五年以下有期徒刑以下之刑之罪，而受六月以下有期徒刑或拘役之宣告
    ，因身體、教育、職業或家庭之關係，執行顯有困難者，得以一元以上三元以下
    折算一日，易科罰金。但確因不執行所宣告之刑，難收矯正之效，或難以維持法
    秩序者，不在此限」。本件被告所犯最重本刑為五年以下有期徒刑之罪，自以依
    新法得為易科罰金之規定，對被告較為有利，就被告丙○○、戊○○、辛○○、
    癸○○部分，應依刑法第二條第一項前段規定，適用修正後刑法第四十一條之規
    定為易科罰金之諭知。扣案鋁棒二支係被告所有供犯罪所用之物，本票二紙係被
    告所有因犯罪所得之物，應分別依刑法第三十八條第一項第二款、第三款規定宣
    告沒收。至扣案之閃光燈、錄音機、行動電話、無線電對講機並無證據足認係供
    犯罪所用或預備之物，爰不予諭知沒收。
據上論斷，應依刑事訴訟法第二百九十九條第一項前段、刑法第三百零二條第一項、
第二百七十七條第一項、第五十五條、第二十八條、第五十六條、第四十七條、第二
條第一項、第四十一條第一項、第三十八條第一項第二款、第三款、罰金罰鍰提高標
準條例第一條前段、第二條判決如主文。
中      華      民      國      九十      年      二    月    二十七    日
                                          臺灣屏東地方法院刑事第二庭
                                                    法   官  吳永宋
右正本證明與原本無異。
對於本判決如有不服應於收受送達後十日內向本院提出上訴書狀上訴於台灣高等法院
高雄分院並按他造當事人之人數附具繕本。
                                                     書記官  陳靖麗
中      華      民      國      九十      年      二    月    二十七    日
附錄本件論罪法條：
中華民國刑法第三百零二條第一項
私行拘禁或以其他非法方法，剝奪人之行動自由者，處五年以下有期徒刑
、拘役或三百元以下罰金。
中華民國刑法第二百七十七條第一項
傷害人之身體或健康者，處三年以下有期徒刑、拘役或一千元以下罰金。


司法院資訊處製作；財團法人民間司法改革基金會備份。
